【裁判字號】    92,台上,4241
【裁判日期】    920806
【裁判案由】    偽造文書
【裁判全文】
最高法院刑事判決                              九十二年度台上字第四二四一號
    上  訴  人  甲○○
    選任辯護人  李璧合律師
右上訴人因偽造文書案件，不服台灣高等法院中華民國九十年三月七日第二審判決（
八十九年度上訴字第二七四五號，起訴案號：台灣板橋地方法院檢察署八十六年度偵
字第二一七０五號），提起上訴，本院判決如左：
    主  文
上訴駁回。
    理  由
一、行使偽造公文書及行使偽造私文書部分：
按刑事訴訟法第三百七十七條規定，上訴於第三審法院，非以判決違背法令為理由，
不得為之。是提起第三審上訴，應以原判決違背法令為理由，係屬法定要件。如果上
訴理由狀並未依據卷內訴訟資料，具體指摘原判決不適用何種法則或如何適用不當，
或所指摘原判決違法情事，顯與法律規定得為第三審上訴理由之違法情形，不相適合
時，均應認其上訴為違背法律上之程式，予以駁回。本件上訴人甲○○上訴意旨略稱
：(一)、上訴人於原審民國八十九年十一月十六日及同年十二月二十八日調查時已否認
有在曾淑女名義申請之中國信託商業銀行（下稱中國信託）、台新銀行、中興商業銀
行（下稱中興銀行）之信用卡背面持卡人簽名欄上偽造曾淑女之英文名字「 Tseng.
shu nu」署押，並否認曾持上開信用卡至商店簽帳消費及在簽帳單上偽簽上開署押，
原審未調查上開簽名是否為上訴人所偽造，又未說明認定上訴人有偽造上開署押犯行
所憑之證據，顯有調查未盡及判決理由欠備之違法。(二)、上開銀行信用卡申請書上「
曾淑女」署押為上訴人所為，該署押與信用卡上背面簽名欄上之簽名筆跡及簽帳單上
之曾淑女之署押筆跡不符，原判決認均為上訴人所偽造及消費，有證據上理由矛盾之
違法。(三)、上訴人之夫何金淙先要求上訴人代為遊說胞妹李鳳玉申請支票借何金淙使
用，何金淙開票向地下錢莊及友人四處借款，債權人上門討債，何金淙才要上訴人以
曾淑女之假證件至銀行開戶、申請信用卡，供其及郭仲達使用，用以還債，上訴人未
拿得分文，此情證人楊宸琮知之甚詳，上訴人於原審具狀請求傳訊楊宸琮，原審未予
傳訊，又未說明無須調查之理由，亦屬違法等語。
惟查證據之取捨及其證明力之判斷，以及事實有無之認定，屬事實審法院之職權，苟
其取捨證據與判斷證據證明力，並不違背經驗法則及論理法則，即不容任意指為違背
法令，而執為第三審適法之上訴理由。本件原審認定上訴人有原判決事實欄所載之行
使偽造公文書（偽造之土地及建物所有權狀、偽造之戶籍謄本）、行使偽造私文書（
偽造之薪資證明、公司在職服務單、各類所得扣繳暨免扣繳憑單、信用卡申請書、簽
帳單、取款憑條）等犯行，係以該事實已據上訴人於警訊、檢察官偵查、第一審及原
審審理中坦承不諱，並經被害銀行承辦行員游志豪、林超群、林世偉、林俊榮及被害
人曾淑女證述屬實，且與共犯何金淙、郭仲達供述情節大致相符，復有偽造之「曾淑
女國民身分證、嚴大實業有限公司薪資證明、在職服務單、各類所得扣繳暨免扣繳憑
單、台中市中山地政事務所核發之土地所有權狀及建物所有權狀、台北市北投區戶政
事務所核發之戶籍謄本、信用卡申請書、簽帳單、取款憑條」等在卷可稽，另有查扣
之信用卡、存摺等可憑。上訴人持以行使之上開文件均非其本人名義，且其多次偽簽
被害人曾淑女之署押，其有行使偽造公、私文書之犯意甚明。上訴人所為自足以生損
害於曾淑女、嚴連綢、嚴大實業有限公司、發信用卡銀行、財團法人信用卡聯合處理
中心及上開地政、戶政機關之業務管理正確性等證據，予以綜合判斷，認上訴人上開
所為，成立刑法第二百十六條、第二百十條、第二百十一條之行使偽造公文書及行使
偽造私文書罪，依牽連犯規定從一重之行使偽造公文書罪處斷，並於法定刑內量處其
刑，已詳其所憑證據及認定之理由。並指駁、說明上訴人雖曾否認持信用卡消費，
但扣案之信用卡均由上訴人申請，由上訴人保管，且在保管中為警查獲，上訴人並供
承有持信用卡借錢，則其所辯未使用信用卡云云，自不足採信。至於華信銀行之信用
卡，上訴人辯稱申請核發後，即由共犯郭仲達取走至台南使用等語，而該信用卡並未
由上訴人持有而被查獲，則該信用卡應係由共犯郭仲達使用。至於上訴人所稱被郭仲
達、何金淙指使犯罪，其不知嚴重性云云，並不影響其犯罪之成立。依上訴人之犯罪
情節，並無認以暫不執行其刑為適當之情形，上訴人請求宣告緩刑，即無從准許。所
為論斷，均有卷存證據資料可資覆按。查上訴人固曾於原審調查時否認在台新銀行等
三家銀行核發之信用卡背面偽簽曾淑女之英文署押，及持該信用卡至商店消費，但上
訴人於原審審判期日已坦承有此犯行，原審綜合卷內資料採信上訴人供認犯罪之自白
，認定上訴人犯罪，乃原審認事、採證職權之合法行使，不得任意指為違法，且原判
決已說明認定上訴人有此犯行所憑之證據及理由，並已明上訴人所辯未持該信用卡
消費云云，為不足取之理由，上訴意旨任意指摘原判決違法，自非合法之上訴理由。
依原判決之說明，上訴人係出於自由意志為本件犯行，自應負共犯刑責，至於其是否
受其夫之指使犯罪及向銀行詐貸之款項流向為何，於其是否成立行使偽造公、私文書
罪，並不生影響，故原審未依上訴人之聲請傳訊證人楊宸琮調查上訴人是否受其夫之
指使犯罪及詐貸所得款項之流向等非待證事項，並無調查未盡之違法。又原判決雖未
說明不須傳訊楊宸琮之理由，但於判決本旨並無影響，亦不得執此為適法之上訴理由
。是上訴意旨指摘原判決違法云云，殊與法律規定得為第三審上訴理由之違法情形不
相適合，衡以前開說明，此部分之上訴為違背法律上之程式，應予駁回。
二、行使特種文書、偽造印文、詐欺部分：
按刑事訴訟法第三百七十六條所列各罪之案件，經第二審判決者，不得上訴於第三審
法院，法有明文。本件上訴人所犯刑法第二百十六條、第二百十二條、第二百十七條
、第三百三十九條第一、二項、第三百三十九條之二第一項之罪部分，核屬刑事訴訟
法第三百七十六條第一、四款之案件，依首開說明，既經第二審判決，自不得上訴於
第三審法院。縱此部分與行使偽造公、私文書部分有方法結果之牽連關係，為裁判上
一罪，但行使偽造公、私文書部分之上訴為不合法，本院應從程序上予以駁回，而無
從為實體上判決，對於輕罪部分之此部分，亦無從適用審判不可分原則，為實體上審
判，上訴人竟復提起上訴，顯為法所不許，應予駁回。
據上論結，應依刑事訴訟法第三百九十五條前段，判決如主文。
中      華      民      國    九十二    年      八      月      六      日
                              最高法院刑事第七庭
                                  審判長法官  張  信  雄
                                        法官  賴  忠  星
                                        法官  張  清  埤
                                        法官  呂  永  福
                                        法官  林  永  茂
      右正本證明與原本無異
                                              書  記  官
中      華      民      國    九十二    年      八      月     十五     日


司法院資訊處製作；財團法人民間司法改革基金會備份。
